臺灣臺北地方法院刑事判決　　　　　　　93年度易字第1733號
　　公　訴　人　臺灣臺北地方法院檢察署檢察官
　　被　　　告　丙○○
　　　　　　　　乙○○
上列被告等因湮滅證據等案件，經檢察官提起公訴（92年度偵字
第23105 號），本院判決如下：
    主  文
丙○○、乙○○偽造關係他人刑事被告案件之證據，各處有期徒
刑陸月，如易科罰金，均以佰元折算壹日。
    事  實
一、緣丙○○、乙○○及甲○○（原名：王慶利）3 人，於民國
    91年7 月7 日下午1 時30分許，在臺北市松山區○○○路○
    段259 號地下1 、2 樓「外灘PUB 」娛樂，均因遇警臨檢經
    帶回臺北市松山區○○○路○ 段12號臺北市政府警察局松山
    分局（下簡稱松山分局）製作筆錄並採集尿液，以查明是否
    涉及毒品危害防制條例第10條之施用毒品罪嫌。惟乙○○、
    甲○○因數日前均曾有施用毒品之行為，唯恐事跡敗露，商
    請丙○○幫忙，丙○○即基於偽造毒品危害防制條例罪嫌證
    據之故意，於同日下午3 時至5 時間，在松山分局大禮堂內
    ，利用現場警員警備不周之機，將自身尿液裝入乙○○之集
    尿罐內，乙○○再趁丙○○不知情之狀況下，轉將尿液稀釋
    ，其中一部份裝入甲○○之集尿罐內，乙○○、甲○○二人
    並在尿罐上捺封，偽造「乙○○」、「甲○○」之尿液證物
    ，送交承辦員警趙玉田列為證據編號造冊送驗。嗣因在場人
    向法務部調查局北部地區機動工作組檢舉疑有換尿情事，始
    重新檢驗尿液比對內，而查悉上情，且丙○○、乙○○分別
    於乙○○、甲○○施用毒品案裁判確定前自白前開偽造證據
    之事實。
二、案經法務部調查局北部地區機動工作組移請臺灣臺北地方法
    院檢察署檢察官偵查後起訴。
    理  由
一、訊據被告丙○○、乙○○，就於前揭時地明知警方採尿係為
    檢驗施用毒品之情形下，由被告丙○○提供尿液予被告乙○○偽為「乙○○」之尿液，而被告乙○○趁被告丙○○不知
    情之情況下，將尿液再稀釋、部分偽為「甲○○」尿液之事
    實，於本院審理時已自白不諱（見本院94年8 月29日筆錄）
    、互核相符，且：
  (一)與證人甲○○證述之情形相合（同上開筆錄）；
  (二)而於91年7 月7 日下午採集所得證人甲○○、被告丙○○、
    及乙○○三人之尿液，經送臺北市立療養院以酵素免疫分析
    法、薄層層析法檢驗，安非他命類、MDMA類均同呈現陰性反
    應結果，此有該院煙毒尿液檢驗報告書（被告丙○○之編號
    為1093、被告乙○○之編號為1128、證人甲○○之編號為10
    71）、松山分局員警取締外灘PUB採集舞客尿液樣品名單（
    見偵3 卷第30頁以下）附卷可查；
    1.再經另行採集證人甲○○血液、毛髮送法務部調查局鑑定
      ，結果：毛髮中呈甲基安非他命及MDMA陽性反應，而血液
      之粒腺體DNA 則與91年7 月7 日採得尿液內之粒腺體DNA
      序列互不相符，反與91年7 月7 日採得之「乙○○」、丙○○尿液內粒腺體DNA 相合等情，有法務部調查局91年12
      月23日調科壹字第09123060250 號檢驗通知書（見偵11卷
      第21頁）、調科肆字第09123056350 號鑑定通知書（見偵
      6 卷第11頁）在卷可稽；則可認證人甲○○為警臨檢當日
      用以證明施用毒品之尿液證據，已經他人偽造，分屬不同
      人所有，且當日「甲○○」、「乙○○」、丙○○之尿液
      來源同屬一人之事實。
    2.惟再經採集被告乙○○、丙○○血液送法務部調查局鑑定
      、比對，結果：乙○○之血液內粒腺體DNA 與91年7 月7
      日採得「乙○○」尿液內之粒腺體DNA 序列互不相符，而
      被告丙○○則尿液、血液內粒腺體DNA 序列相合等情，有
      法務部調查局92年2 月14日調科肆字第09200033260 號鑑
      定通知書（見偵七卷第291 頁）在卷可稽；則可認證人乙○○為警臨檢當日用以證明施用毒品之尿液證據，係屬丙○○之尿液，而經偽造之事實。
  (三)是依上開證人指述內容及卷附之各項文書等補強證據已足資
    擔保被告乙○○、丙○○於本院審理中所為之上開任意性自
    白之真實性，按據刑事訴訟法第156 條之規定，自得據被告
    前開任意性自白及各該補強證據，採信被告任意、真實之自
    白，認本件事證明確，被告二人犯行洵堪認定，應予依法論
    科。
二、核被告乙○○將他人尿液偽造成「甲○○」尿液證據之行為
    、與被告丙○○將自己尿液提供被告乙○○偽造為「乙○○
    」尿液證據之行為，均係犯刑法第165 條偽造刑事證據罪。
    被告乙○○利用不知情被告丙○○提供尿液轉稀釋偽造「甲○○」尿液證據之行為，係間接正犯。被告乙○○、丙○○
    於證人甲○○、及被告乙○○本身施用毒品案件裁判確定前
    自白，應依刑法第166 條之規定，減輕其刑。爰審酌被告二
    人至本院審理時始幡然悔悟，並衡量其餘之犯罪動機、目的
    、犯罪時所受之刺激、犯罪之手段、犯人之生活狀況、品行
    、智識程度、犯罪所生之危險或損害、犯罪後之態度等一切
    情狀，判處如主文所示之刑，並諭知易科罰金之折算標準，
    以示懲儆。
據上論斷，應依刑事訴訟法第299 條第1 項前段，刑法第165 條
、第166 條、第41條第1 項前段，罰金罰鍰提高標準條例第1 條
前段、第2 條，判決處如主文。
本案經檢察官張志全到庭執行職務
中　　華　　民　　國　　94　　年　　8 　　月　　31　　日
                  刑事第四庭審判長法　官  劉慧芬
                                  法　官  黎惠萍
                                  法　官  郭惠玲
如不服本判決，應於判決送達後10日內，向本院提出上訴狀。
上正本證明與原本無異。
                                  書記官  鄭雅文
中　　華　　民　　國　　94　　年　　9 　　月　　2 　　日
附錄本案論罪科刑法條全文：
刑法第165 條  湮滅刑事證據罪
偽造、變造、湮滅或隱匿關係他人刑事被告案件之證據，或使用
偽造、變造之證據者，處二年以下有期徒刑、拘役或五百元以下
罰金。
刑法第167 條  親屬間犯本章罪之減免
配偶、五親等內之血親或三親等內之姻親圖利犯人或依法逮捕拘
禁之脫逃人，而犯第164 條或第165 條之罪者，減輕或免除其刑
。
